臺灣臺中地方法院民事判決
111年度中原簡字第24號
原      告  陳皆宏  
被      告  李哲廷  

            邱美華  

上列當事人間請求損害賠償事件，本院於民國111年10月26日言
詞辯論終結，判決如下︰
　　主　　　文
被告應連帶給付原告新臺幣48,555元，及其中被告甲○○自民國11
1年3月3日起至清償日止，及其中被告乙○○自民國111年3月5日起
至清償日止，均按週年利率百分之5計算之利息。
訴訟費用（除減縮部分外）由被告連帶負擔。
本判決得假執行。 
    事實及理由
一、程序方面：
㈠、按訴狀送達後，原告不得將原訴變更或追加他訴。但擴張或
    減縮應受判決事項之聲明者，不在此限，民事訴訟法第255
    條第1項第3款定有明文。本件原告起訴時原聲明：被告應連
    帶給付原告新臺幣（下同）119,238元，及自起訴狀繕本送
    達翌日起至清償日止，按週年利率百分之5計算之利息等語
    （見本院卷第15頁）；嗣迭經變更聲明後，於本院民國111
    年10月26日言詞辯論期日當庭變更訴之聲明為：被告應連帶
    給付原告48,555元，及自起訴狀繕本送達翌日起至清償日止
    ，按週年利率百分之5計算之利息等語（見本院卷第135頁）
    ，核屬減縮應受判決事項之聲明，合於前開規定，應予准許
    。
㈡、被告經合法通知，未於言詞辯論期日到場，核無民事訴訟法
    第386條各款所列情形，依民事訴訟法第433條之3規定，本
    院依職權由原告一造辯論而為判決。
二、原告主張：
　　被告乙○○明知被告甲○○未考領取得自用小客車之駕駛執照，
    竟將所有車牌號碼000-0000號自用小客車（下稱肇事車輛）
    交由甲○○駕駛，嗣甲○○於民國110年12月12日上午，沿臺74
    線由西往東方向（即由北屯往朝馬路方向）行駛，於同日上
    午9時50分許，行經朝馬匝道內側車道往朝馬路方向行駛，
    因未注意車前狀況，而撞擊同車道在前方路口停等紅燈、訴
    外人莿桐花股份有限公司（下稱莿桐花公司）所有、由訴外
    人丙○○駕駛之車牌號碼000-0000號自小客車（下稱系爭車輛
    ），致系爭車輛受損，因而支出修復費用新臺幣（下同）48
    ,555元（零件費用94,400元折舊後為23,717元、工資費用11
    ,088元、烤漆費用13,750元，合計為48,555元），而乙○○將
    肇事車輛借與無駕照之甲○○，自應與甲○○負連帶賠償之責，
    嗣莿桐花公司將上開損害賠償請求權讓與原告，爰依侵權行
    為及債權讓與之法律關係，提起本件訴訟等語。並聲明：被
    告應連帶給付原告48,555元，及自起訴狀繕本送達被告翌日
    起至清償日止，按週年利率百分之5計算之利息。
三、被告均未於言詞辯論期日到庭，亦未提出書狀為任何聲明或
    陳述。
四、本院之判斷：
㈠、原告主張甲○○於上開時地，駕駛肇事車輛，因未注意車前狀
    況之過失，而撞擊系爭車輛，致系爭車輛受損之事實，又莿
    桐花公司已將系爭車輛之損害賠償請求權讓與原告等情，業
    據提出臺中市政府警察局初步分析研判表、道路交通事故當
    事人住址資料申請書、現場圖、現場及車損照片、行車執照
    、裕民汽車股份有限公司修理費用評估、債權讓與證明書、
    行車執照為證（見本院卷第19至41頁、第123、131頁），並
    經本院依職權向臺中市政府警察局第六分局調取道路交通事
    故現場圖、調查報告表、談話紀錄表、補充資料表、初步分
    析研判表、現場及車損照片查閱屬實（見本院卷第45-50、5
    7-65頁）。而被告經合法通知，既未於言詞辯論期日到場，
    亦未提出書狀作何聲明或陳述以為爭執，依民事訴訟法第28
    0條第3項前段準用同條第1項前段之規定，視同自認原告主
    張之事實，是堪信原告之主張為真正。
㈡、按汽車、機車或其他非依軌道行駛之動力車輛，在使用中加
    損害於他人者，駕駛人應賠償因此所生之損害，民法第191
    條之2前段定有明文，此係專為非依軌道行駛之動力車輛在
    使用中駕駛人之責任而為舉證責任倒置之規定，故凡動力車
    輛在使用中加損害於他人者，即應負賠償責任，由法律推定
    駕駛人侵害他人之行為係出於過失。查系爭車輛因甲○○未注
    意車狀況之過失駕駛行為而毀損，且兩者間有相當因果關係
    ，已如前述。次按汽車行駛時，駕駛人應注意車前狀況及兩
    車併行之間隔，並隨時採取必要之安全措施，道路交通安全
    規則第94條第3項定有明文。本件甲○○駕車途經事故地點，
    原應注意車前狀況，以預防危險之發生，且依當時情形又無
    不能注意情事，甲○○所駕駛之肇事車輛竟竟自後撞擊系爭車
    輛，致系爭車輛受損，顯見甲○○確有未注意車前狀況之過失
    甚明，且其過失與系爭車輛所受損害間，存有相當因果關係
    ，應堪認定。又莿桐花公司已將上開損害賠償請求權讓與原
    告，原告自得請求損害賠償。
㈢、次按明知他人未領有駕駛執照，仍將該小客車交其駕駛，顯
    違道路交通管理處罰條例第21條第1項第1款、第28條之規定
    ，亦即違反保護他人之法律，應推定其有過失（最高法院67
    年台上字第2111號判決意旨參照）。又按肇事車輛所有人，
    允許未領有合格駕駛執照之他人駕駛，違反道路交通管理處
    罰條例第28條之保護他人法律，亦有過失，且與損害之發生
    有相當因果關係，應與該他人負連帶損害賠償之責（最高法
    院92年度台上字第2565號、93年度台上字第2310號判決意旨
    參照）。本件乙○○為肇事車輛所有人，而李哲庭並未考取領
    得駕駛執照，有公路監理電子閘門車號查詢車籍資料在卷可
    參（見本院卷第53-54、67頁），則依上開最高法院判決意
    旨所示，乙○○將肇事車輛交由未考取領得駕駛執照之甲○○駕
    駛，乙○○之行為推定為過失，而乙○○、甲○○之過失駕駛行為
    致系爭車輛受損，且兩者有相當因果關係，乙○○與甲○○即應
    負連帶賠償責任。
㈣、按因故意或過失，不法侵害他人之權利者，負損害賠償責任
    ；違反保護他人之法律，致生損害於他人者，負賠償責任；
    數人共同不法侵害他人之權利者，連帶負損害賠償責任；復
    按不法毀損他人之物者，應向被害人賠償其物因毀損所減少
    之價值，民法第184條第1項前段、第2項、第185條第1項前
    段、及第196條分別定有明文。再按物被毀損時，被害人依
    民法第196條規定請求物被毀損所減少之價額，得以必要之
    修復費用為估定之標準（最高法院77年5月17日77年度第9次
    民事庭會議決議參照）。本件被告過失不法毀損系爭車輛，
    依上開規定，既應負連帶賠償責任，則原告主張以修復金額
    作為賠償金額，自屬有據。又系爭車輛修理時，既係以新零
    件更換被損之舊零件，是依上說明，自應將零件折舊部分予
    以扣除。原告主張系爭車輛送修支出修理費119,238元，其
    中零件費用為94,400元，有前揭估價單在卷可參，而依行政
    院所頒固定資產耐用年數表及固定資產折舊率之規定，自小
    客車之耐用年數為5年，依定率遞減法每年折舊千分之369；
    參以卷附系爭車輛之行車執照（見本院卷第131頁），該車
    出廠日為107年12月，依民法第124條第2項規定意旨，應以
    同年月15日為出廠日，據此計算，系爭車輛迄至本件事故發
    生時即110年12月12日，實際使用日數為2年11月27日，則依
    「營利事業所得稅結算申報查核準則」第95條第8項所定「
    固定資產提列折舊採用定率遞減法，以1年為計算單位，其
    使用期間未滿1年者，按實際使用之月數相當於全年之比例
    計算之，不滿1月者，以月計」，系爭車輛應以3年期間計算
    折舊。則扣除折舊後，原告得請求之零件費用應為23,717元
    （詳如附表之計算式），再加計前揭不計折舊之工資費用11
    ,088元、烤漆費用13,750元，系爭車輛之合理修復費用為48
    ,555元（計算式：23717＋11088＋13750＝48555）。
㈤、末按給付有確定期限者，債務人自期限屆滿時起，負遲延責
    任；給付無確定期限者，債務人於債權人得請求給付時，經
    其催告而未為給付，自受催告時起，負遲延責任。其經債權
    人起訴而送達訴狀，或依督促程序送達支付命令，或為其他
    相類之行為者，與催告有同一之效力，民法第229條第1、2
    項定有明文。又遲延之債務，以支付金錢為標的者，債權人
    得請求依法定利率計算之遲延利息。但約定利率較高者，仍
    從其約定利率；應付利息之債務，其利率未經約定，亦無法
    律可據者，週年利率為百分之5，民法第233條第1項、第203
    條亦有明定。本件原告對被告請求權，核屬無確定期限之給
    付，既經原告起訴，且起訴狀繕本已分別於111年3月2日、
    同年月4日送達甲○○、乙○○（見本院卷第75、77頁），然被
    告迄今皆未給付，則依前揭規定，被告即應分別自收受起訴
    狀繕本後負遲延責任。則原告請求甲○○自111年3月3日、乙○
    ○自同年月5日起加給按週年利率百分之5計算之遲延利息，
    於法自屬有據。
五、綜上所述，原告依侵權行為及債權讓與之法律關係，請求被
    告連帶給付48,555元，及其中甲○○自111年3月3日起，及其
    中乙○○自111年3月5日起，均至清償日止，按週年利率百分
    之5計算之利息，為有理由，應予准許。
六、本件判決係依民事訴訟法第427條第1項規定適用簡易訴訟程
    序，所為被告敗訴判決，應適用民事訴訟法第389條第1項第
    3款之規定，依職權宣告假執行。
七、據上論結，本件原告之訴為有理由，判決如主文。
中　　華　　民　　國　　111 　年　　10　　月　　31　　日
                  臺中簡易庭  法  官  李立傑
以上為正本係照原本作成。
如不服本判決，應於送達後20日內，向本院提出上訴狀並表明上
訴理由，如於本判決宣示後送達前提起上訴者，應於判決送達後
20日內補提上訴理由書（須附繕本）。如委任律師提起上訴者，
應一併繳納上訴審裁判費。
中　　華　　民　　國　　111 　年　　10　　月　　31　　日
                               書記官  洪加芳
附表
-----
折舊時間           金額
第1年折舊值        94,400×0.369=34,834
第1年折舊後價值    94,400-34,834=59,566
第2年折舊值        59,566×0.369=21,980
第2年折舊後價值    59,566-21,980=37,586
第3年折舊值        37,586×0.369=13,869
第3年折舊後價值    37,586-13,869=23,717